臺灣板橋地方法院刑事判決　　　　　　　 100年度訴字第45號
公　訴　人　臺灣板橋地方法院檢察署檢察官
被　　　告　王志雄
選任辯護人　許恆輔律師
上列被告因違反毒品危害防制條例等案件，經檢察官提起公訴（
99年度偵字第30140 號），本院判決如下：
    主  文
王志雄共同明知為禁藥而轉讓，處有期徒刑陸月，扣案之行動電
話壹支（含門號0000000000號之SIM 卡壹枚）沒收，又共同販賣
第二級毒品，處有期徒刑年陸月，未扣案之行動電話壹支（含
門號0000000000號之SIM 卡壹枚），應與鄒浩雲連帶沒收，如全
部或一部不能沒收時，與鄒浩雲連帶追徵其價額，未扣案之販賣
第二級毒品所得新臺幣伍佰元，應與鄒浩雲連帶沒收，如全部或
一部不能沒收時，以其與鄒浩雲之財產連帶抵償之。應執行有期
徒刑年捌月，扣案之行動電話壹支（含門號0000000000號之
SIM 卡壹枚）沒收，未扣案之行動電話壹支（含門號000000
0000號之SIM 卡壹枚），應與鄒浩雲連帶沒收，如全部或一部不
能沒收時，與鄒浩雲連帶追徵其價額，未扣案之販賣第二級毒品
所得新臺幣伍佰元，應與鄒浩雲連帶沒收，如全部或一部不能沒
收時，以其與鄒浩雲之財產連帶抵償之。
    事  實
一、王志雄明知甲基安非他命為毒品危害防制條例所明定列管之
    第二級毒品，不得販賣或持有，且經中央衛生主管機關明令
    公告列為禁藥，不得轉讓，竟分別為下列行為：
  (一)與鄒浩雲（所涉共同轉讓禁藥犯行部分，檢察官另行偵辦中
    ）共同基於轉讓第二級毒品甲基安非他命之犯意聯絡，由鄒
    浩雲於99年9 月7 日23時51分47秒許，先由鄒浩雲以其所持
    用行動電話門號0000000000號撥打行動電話門號0000000000
    號予曹琛聯絡轉讓第二級毒品甲基安非他命相關事宜，雙方
    並約定在曹琛位於新北市○○區○○路260 巷16號3 樓住處
    見面，嗣王志雄受鄒浩雲指示，於同日23時許至翌日凌晨0
    時30分許間，將第二級毒品甲基安非他命1 包（毛重約0.15
    公克）送至曹琛前開住所，未向曹琛取得任何代價，轉讓前
    開所示之甲基安非他命予曹琛。
  (二)復與鄒浩雲（所涉共同販賣第二級毒品犯行部分，另行偵辦
    中）共同基於販賣第二級毒品甲基安非他命以營利之犯意聯
    絡，先由曹琛於99年11月10日15時51分52秒，以行動電話門
    號0000000000號撥打行動電話門號0000000000號（起訴書附
    表編號2 誤載為0000000000號）予鄒浩雲聯絡購買第二級毒
    品甲基安非他命事宜，雙方約在曹琛前開住所見面交易，嗣
    於同日22時許鄒浩雲偕同王志雄前往上址，由鄒浩雲指示王
    志雄至前開處所將第二級毒品甲基安非他命1 包（毛重約0.
    3 至0.4 公克）交予曹琛，復向曹琛收取新臺幣（下同）50
    0 元價金，交易完成後，王志雄隨即將所收取販賣毒品價金
    交付鄒浩雲，而共同販賣第二級毒品甲基安非他命以營利。
  (三)因臺灣板橋地方法院檢察署向本院聲請通訊監察，發覺如前
    開所示轉讓禁藥、販賣第二級毒品甲基安非他命行為，為警
    於99年11月12日7 時50分許持本院搜索票前往王志雄位於新
    北市○○區○○路263 巷28號4 樓住所執行搜索，並扣得鄒
    浩雲所有寄放於王志雄前開住處、預備供販賣之第二級毒品
    甲基安非他命2 包（驗餘合計淨重0.7358公克）、鄒浩雲所
    有供本件毒品交易聯絡之用之行動電話1 支（含門號000000
    0000號之SIM 卡1 枚）、與本案無關之行動電話1 支（含門
    號0000000000號之SIM 卡1 枚）及王志雄所有供犯施用毒品
    所用之分裝袋1 包、分裝杓1 支、甲基安非他命吸食器1 組
    ，始悉上情。
二、案經新北市政府警察局中和第一分局移送臺灣板橋地方法院
    檢察署檢察官偵查起訴。
    理  由
一、按被告以外之人於審判外之陳述，雖不符前4 條之規定，而
    經當事人於審判程序同意作為證據，法院審酌該言詞陳述或
    書面陳述作成時之情況，認為適當者，亦得為證據。當事人
    或辯護人於法院調查證據時，知有第159 條第1 項不得為證
    據之情形，而未於言詞辯論終結前聲明異議者，視為有前項
    之同意。刑事訴訟法第159 條之5 定有明文。本案言詞辯論
    終結前，被告王志雄及其辯護人均不爭執被告以外之人於審
    判外之言詞陳述或書面陳述之證據能力（見本院卷第26頁、
    第46頁及其反面），揆諸上開規定，視為被告已同意上開各
    該證據方法得作為證據，而本院審酌上開各該證據均非非法
    取得之證據，並無證據力明顯過低之情形，復經本院於審判
    期日就上開證據依法進行調查、辯論，依法均有證據能力。
二、上開犯罪事實，業據被告王志雄於偵查及本院審理時均坦承
    不諱（見臺灣板橋地方法院檢察署99年度偵字第30140 號卷
    第62頁至第63頁、第80至81頁、本院卷第12、25、47頁），
    核與證人即另案被告鄒浩雲、證人即受讓及購買第二級毒品
    甲基安非他命之人曹琛於檢察官偵訊時所證買賣甲基安非他
    命及受讓甲基安非他命之情節相符（見同上偵查卷第56頁、
    第48、49頁、第82頁反面至第83頁），並有另案被告鄒浩雲
    所有用以聯絡轉讓禁藥、販賣第二級毒品甲基安非他命之行
    動電話門號0000000000號、0000000000號行動電話監聽譯文
    各1 份在卷可稽（見同上偵查卷第29至33頁、第84至85頁）
    ，及有門號0000000000號之行動電話1 支扣案可佐。足認被
    告王志雄之自白應與事實相符，堪予採信。
三、論罪科刑：
  (一)按甲基安非他命屬毒品危害防制條例第2 條第2 項第2 款規
    定之第二級毒品，又甲基安非他命業經行政院衛生署公告列
    為禁藥管理，同屬藥事法第22條第1 項第1 款所稱之禁藥，
    查被告王志雄如事實欄一(一)所示轉讓第二級毒品甲基安非他
    命行為，係犯藥事法第83條第1 項之轉讓禁藥罪，此部分轉
    讓第二級毒品甲基安非他命犯行，雖亦構成毒品危害防制條
    例第8 條第2 項之轉讓第二級毒品罪，然因本案未符合毒品
    危害防制條例所規定任何加重要件，無法定刑加重後較藥事
    法第83條第1 項法定刑為重之情形，藥事法第83條第1 項轉
    讓禁藥罪既為毒品危害防制條例第8 條第2 項轉讓第二級毒
    品罪之後法，且為重法，應優先適用（最高法院98年度臺上
    字第6962號判決要旨參照），是核被告王志雄就事實欄一(一)
    、(二)所為轉讓禁藥、販賣第二級毒品甲基安非他命之行為，
    各係犯藥事法第83條第1 項之轉讓禁藥罪及毒品危害防制條
    例第4 條第2 項之販賣第二級毒品罪。其持有甲基安非他命
    之低度行為，為轉讓、販賣之高度行為所吸收，不另論罪。
    被告轉讓甲基安非他命前之持有行為與之後的轉讓行為，為
    實質上一罪之階段行為，高度之轉讓行為已依藥事法加以處
    罰，依法律適用完整性之法理，其低度之持有行為不能再行
    割裂適用毒品危害防制條例加以處罰（最高法院82年度臺上
    字第4076號判決參照）。另被告就前開轉讓禁藥、販賣第二
    級毒品甲基安非他命之犯行，與另案被告鄒浩雲間，均有犯
    意聯絡及行為分擔，為共同正犯。被告所犯前開2 罪間，犯
    意各別，行為互殊，應分論併罰。
  (二)按犯毒品危害防制條例第4 條第2 項之罪，供出毒品來源，
    因而查獲其他正犯或共犯者，減輕或免除其刑，毒品危害防
    制條例第17條第1 項定有明文，係指犯罪行為人供出毒品來
    源之對向性正犯，或與其具有共同正犯、共犯（教唆犯、幫
    助犯）關係之毒品由來之人的相關資料，諸如其前手或共同
    正犯、共犯之姓名、年籍、住居所或其他足資辨別之特徵等
    項，使調查或偵查犯罪之公務員得據以對之發動調查或偵查
    程序，並因此而確實查獲其人、其犯行者，始足該當（最高
    法院99年度台上字第7606號判決參照）。查被告王志雄於99
    年11月12日7 時50分許因本案遭查獲後，雖於警詢中供出其
    毒品來源為鄒浩雲（見同上偵查卷第5 頁至第6 頁反面），
    然而警方早自99年9 月、11月間起即分別對鄒浩雲所持0000
    000000、0000000000門號行動電話實施通訊監察，通訊監察
    譯文中多處顯露鄒浩雲有向他人兜售販賣毒品之行為（如99
    年9 月5 日22時56分許與周秀玲之通話、99年9 月7 日23時
    58分39秒許及99年11月10日15時51分50秒許與曹琛之通話、
    99年10月8 日21時8 分11秒許與楊錫銓間之通話、99年9 月
    27日21時30分10秒許與林律修之通話），有該門號通訊監察
    譯文各1 份附於前揭偵查卷內可參，警方並據以聲請法院核
    發搜索票搜索鄒浩雲及被告二人之身體及處所等處（見同上
    偵查卷第4 頁之搜索票及第5 頁反面、第8 頁反面之警詢筆
    錄），此均可證在被告於警詢中供出毒品來源為鄒浩雲之前
    ，警方即已懷疑鄒浩雲涉嫌持有及販賣第二級毒品甲基安非
    他命，並以前揭偵查作為蒐證，進而於時機成熟後，聲請本
    院核發搜索票並逮捕鄒浩雲，至為灼然。從而鄒浩雲顯非因
    被告供出毒品來源而查獲，被告即無從依毒品危害防制條例
    第17條第1 項之規定再減輕或免除其刑，附此敘明。
  (三)復按毒品危害防制條例第17條第2 項規定：「犯第4 條至第
    8 條之罪於偵查及審判中均自白者，減輕其刑。」。係指偵
    查及審判中均有自白犯罪而言，故僅須被告於偵、審中均曾
    經自白，即得認有該條項之適用，不以始終承認為必要。又
    自白乃對「自己」之犯罪事實「全部」或「主要部分」為肯
    定供述之謂，且非以其係有罪之肯定為必要，縱時日、處所
    、行為態樣等非構成犯罪事實之要素略有不符，或另有阻卻
    違法、阻卻責任事由存在之主張，亦不影響其為自白（最高
    法院99年度台上字第6608號、99年度台上字第5731號、99年
    度台上字第4962號判決參照）。又該條項規定旨在鼓勵毒犯
    自白認罪，以開啟其自新之路，故毒販在偵查及審判中之歷
    次陳述，各有一次以上之自白者，不論其之自白，係出於自
    動或被動、簡單或詳細，並其自白後有無翻異，即應依法減
    輕其刑。而自白在學理上有所謂「狹義自白」與「廣義自白
    」二種概念；刑事訴訟法第100 條規定，雖將被告對於犯罪
    之自白及其他不利益之陳述區分為二，然自白在本質上亦屬
    於自己不利益陳述之一種，而同法第156 條第1 項，固僅就
    自白之證據能力為規定，但對於其他不利益之陳述證據能力
    之有無，仍有其適用。基於被告自白在刑事訴訟法上之證據
    能力與證明力有諸多之限制，因此法規範上所謂被告之自白
    ，宜從廣義解釋，除指對於犯罪事實全部或一部為肯定供述
    之狹義自白外，尚包括狹義自白以外之其他承認不利於己之
    事實所為之陳述在內（最高法院99年度台上字第4874號判決
    參照）。本案被告王志雄就如事實欄所載所犯之共同販賣第
    二級毒品罪部分，被告於偵訊、本院準備程序及審理時均有
    表示認罪或就「自己」之犯罪事實「主要部分」等不利於己
    之事實為肯定供述，爰就被告毒品危害防制條例第17條第2
    項之規定，減輕其刑。被告就事實欄所犯之共同轉讓第二級
    毒品甲基安非他命犯行，則因藥事法無轉讓禁藥於供出毒品
    來源，因而查獲其他正犯或共犯者，減輕或免除其刑及偵查
    及審判中自白應減輕其刑之規定，無割裂適用毒品危害防制
    條例第17條規定之餘地，爰不減輕其刑，附此敘明。
  (四)至被告及其辯護人陳稱販毒所得僅500 元，且已交予另案被
    告鄒浩雲，其未取分文，犯罪情節尚屬輕微，且須扶養2 名
    幼子（見本院卷附被告之戶籍謄本），認被告應適用刑法第
    59條之規定酌減其刑云云，然按刑法第59條之酌量減輕其刑
    ，必須犯罪另有其特殊之原因與環境等等，在客觀上足已引
    起一般同情，認為即予宣告法定最低刑期，猶嫌過重者，始
    有其適用；至於犯罪之動機、犯罪之手段或犯罪後之態度等
    情狀，僅可為法定刑內從輕科刑之標準，不得據為酌量減輕
    之理由（最高法院69年度臺上字第328 號、第3071號、70年
    度臺上字第2511號、77年度臺上字第4382號、80年度臺上字
    第4777號、84年度臺上字第2164號、91年度臺上字第733 號
    判決亦同此意旨），查轉讓禁藥及販賣第二級毒品對社會風
    氣及治安危害重大，為政府嚴加查緝之重大犯罪，被告明知
    毒品對人體身心健康危害之烈，竟共同為轉讓及販賣第二級
    毒品犯行，危害社會治安甚大，並查無被告個人方面有何特
    殊之原因或環境客觀上足以引起一般人同情，是本院認無從
    依法酌減其刑。
  (五)爰審酌被告王志雄正值壯年，不思循正當途徑賺取錢財，竟
    與另案被告鄒浩雲為本件共同轉讓禁藥及販賣第二級毒品犯
    行，其所為嚴重危害社會秩序與國民健康，兼衡被告犯罪之
    動機、目的、手段、智識程度、生活狀況、販毒及轉讓禁藥
    之數量、次數、犯後自警詢、偵訊及本院審理時均坦承犯行
    ，態度良好等一切情狀，分別量處如主文所示之刑，並定其
    應執行之刑。至檢察官分別就轉讓禁藥及販賣第二級毒品犯
    行具體求刑有期徒刑8 月、7 年乙節，本院審酌前開情事，
    認量處如主文所示之刑已足收懲儆之效，併此敘明。
  (六)按刑罰法令關於沒收之規定，兼採職權沒收主義與義務沒收
    主義。職權沒收，係指法院就屬於被告所有，供犯罪所用、
    預備用或因犯罪所得之物，仍得本於職權斟酌是否宣告沒收
    ，例如刑法第38條第1 項第2 款、第3 款、第3 項前段等規
    定屬之。義務沒收，則又可分為絕對義務沒收與相對義務沒
    收。前者指凡法條有：「不問屬於犯人與否，沒收之」之特
    別規定者屬之，法院就此等物品是否宣告沒收，無斟酌餘地
    ，除已證明滅失者外，不問屬於犯人與否或有無查扣，均應
    宣告沒收，例如刑法第38條第1 項第1 款、第2 項、第200
    條、第205 條、第209 條、第219 條、第266 條第2 項、毒
    品危害防制條例第18條第1 項前段等規定屬之；後者則係指
    供犯罪所用、預備用或因犯罪所得，以屬於被告所有者為限
    ，始應予以沒收，例如毒品危害防制條例第19條第1 項前段
    是（最高法院96年度台上字第7069號判決參照）。又按刑法
    第38條第3 項係規定「犯罪行為人」所有供犯罪所用或犯罪
    預備之物，得宣告沒收，並非規定屬「被告」所有之物，始
    得宣告沒收，而共同正犯於意思聯絡範圍內，組成一共犯團
    體，團體中之任何成員均為「犯罪行為人」，供犯罪所用或
    犯罪預備之物，只要屬於「犯罪行為人」所有，均得宣告沒
    收，不以必屬於本案被告本人所有者為限（最高法院92年度
    臺上字第787 號判決同旨可參）。扣案之行動電話1 支（含
    門號0000000000之SIM 卡1 枚）及未扣案之行動電話1 支（
    含門號0000000000號之SIM 卡1 枚），均為共犯鄒浩雲所有
    ，分別供共犯鄒浩雲用以聯繫本件轉讓禁藥及販賣甲基安非
    他命犯行，本諸責任共同原則，自應依毒品危害防制條例第
    19條第1 項前段規定，宣告連帶沒收之，如全部或一部不能
    沒收時，應向被告與共犯鄒浩雲連帶追徵其價額；又上述沒
    收之宣告，基於共同犯罪行為應由共犯各負全部責任之理論
    ，應於同屬共同正犯之各罪宣告刑項下均諭知沒收。又如事
    實欄(二)所載販毒所得500 元，係販毒交易後，由證人曹琛交
    付價金予被告王志雄，被告即將所收取販賣毒品價金交付另
    案被告鄒浩雲，故未扣案，故500 元係被告與鄒浩雲共同販
    賣第二級毒品甲基安非他命犯行所得之財物，如全部或一部
    不能沒收時，應由被告王志雄與鄒浩雲連帶沒收，如全部或
    一部不能沒收時，均以被告王志雄與鄒浩雲之財產連帶抵償
    之。至扣案之第二級毒品甲基安非他命2 包（合計淨重為0.
    7360公克，因鑑驗取樣0.0020公克，驗餘合計淨重為0.7358
    公克），有交通部民用航空局航空醫務中心99年11月24日航
    藥鑑字第0997218 號毒品鑑定書1 份在卷可參，均屬違禁物
    ，及前開第二級毒品甲基安非他命之外包裝袋共2 只，均為
    另案被告鄒浩雲所有，預備供另案被告鄒浩雲販賣第二級毒
    品之用，業經被告王志雄陳明在卷（見同上偵查卷第6 頁）
    ；又扣案之分裝袋1 包、分裝勺1 支、安非他命吸食器1組
    ，均為被告王志雄施用第二級毒品所用之物，業經被告陳明
    在卷（見本院卷第12頁反面、第47頁反面），及扣案之行動
    電話1 支（含門號0000000000號之SIM 卡1 枚），為另案被
    告鄒浩雲所有，上開扣案物均非供本件犯行或預備供本件犯
    行所用之物，亦無證據證明與本案犯行有關，而與其等被訴
    販賣或轉讓行為欠缺直接關連性，爰均不宣告沒收，宜由檢
    察官另行處理，均附此敘明。
據上論斷，應依刑事訴訟法第299 條第1 項前段，毒品危害防制
條例第4 條第2 項、第17條第2 項、第19條第1 項，藥事法第83
條第1 項，刑法第11條、第28條、第51條第5 款，判決如主文。
本案經檢察官姜麗君到庭執行職務。
中    華    民    國   100    年    2     月    25    日
              刑事第十四庭  審判長法  官  吳幸娥
                                  法  官  廖欣儀
                                  法  官  傅明華
上列正本證明與原本無異。
如不服本判決應於收受判決後10日內向本院提出上訴書狀，並應
敘述具體理由；其未敘述上訴理由者，應於上訴期間屆滿後20日
內向本院補提理由書（均須按他造當事人之人數附繕本）「切勿
逕送上級法院」。
                                  書記官  蔡一如
中    華    民    國   100    年    2     月    25    日
附錄本案論罪科刑法條：
毒品危害防制條例第4 條
製造、運輸、販賣第一級毒品者，處死刑或無期徒刑；處無期徒
刑者，得併科新臺幣2 千萬元以下罰金。
製造、運輸、販賣第二級毒品者，處無期徒刑或7 年以上有期徒
刑，得併科新臺幣1 千萬元以下罰金。
製造、運輸、販賣第三級毒品者，處5 年以上有期徒刑，得併科
新臺幣7 百萬元以下罰金。
製造、運輸、販賣第四級毒品者，處3 年以上10年以下有期徒刑
，得併科新臺幣3 百萬元以下罰金。
製造、運輸、販賣專供製造或施用毒品之器具者，處1 年以上7
年以下有期徒刑，得併科新臺幣1 百萬元以下罰金。
前5 項之未遂犯罰之。
藥事法第83條
明知為偽藥或禁藥，而販賣、供應、調劑、運送、寄藏、牙保、
轉讓或意圖販賣而陳列者，處7 年以下有期徒刑，得併科新臺幣
5 百萬元以下罰金。
犯前項之罪，因而致人於死者，處7 年以上有期徒刑，致重傷者
，處3 年以上12年以下有期徒刑。
因過失犯第1 項之罪者，處2 年以下有期徒刑、拘役或科新臺幣
30萬元以下罰金。
第1 項之未遂犯罰之。